臺灣臺北地方法院刑事裁定　　　　　　　96年度聲判字第19號
聲　請　人
即　告訴人　乙○○
代　理　人　張仁龍律師
被　　　告　甲○○
　　　　　　丙○○
　　　　　　丁○○
　　　　　　戊○○
　　　　　　己○○
　　　　　　庚○○
　　　　　　辛○○
　　　　　　壬○○
　　　　　　癸○○
　　　　　　子○○
　　　　　　丑○○
上列聲請人因告訴被告重利案件，經臺灣臺北地方法院檢察署檢
察官於95年11月30日以94年度偵字第12383 號不起訴處分書為不
起訴處分，聲請人聲請再議，再經臺灣高等法院檢察署於96 年1
月15日以96年度上聲議字第236 號處分書駁回再議，聲請人聲請
將本件交付審判，本院裁定如下：
    主  文
聲請駁回。
    理  由
一告訴人不服上級法院檢察署檢察長或檢察總長認再議為無理由
  而駁回之處分者，得於接受處分書後十日內委任律師提出理由
  狀，向該管第一審法院聲請交付審判。法院認為交付審判之聲
  請不合法或無理由者，應駁回之。刑事訴訟法第二百五十八條
  之一、第二百五十八條之三第二項前段，分別定有明文。本件
  聲請人以被告甲○○等十一人涉違反組織犯罪條例、妨害自由
  、毀損等罪，向臺灣臺北地方法院檢察署提出告訴，經該署檢
  察官為不起訴處分後，聲請人不服，復向臺灣高等法院檢察署
  聲請再議，嗣經該署檢察長就妨害自由、恐嚇部分以再議無理
  由而駁回之。聲請人乃於民國九十六年一月十七日收受前開再
  議駁回處分書後之同年一月二十六日委任律師向本院聲請交付
  審判等情，分別有前揭告訴狀、不起訴處分書、處分書、送達
  證書及刑事交付審判聲請狀附卷可憑，首先敘明。
二刑事訴訟法第二百五十八條之一規定，告訴人得向法院聲請交
  付審判，係此次修正刑事訴訟法新增對於「檢察官不起訴或緩
  起訴裁量權」制衡之一種外部監督機制，此時，法院僅在就檢
  察官所為不起訴或緩起訴之處分是否正確加以審查，以防止檢
  察機關濫權。依此立法精神，同法第二百五十八條之三第三項
  規定：「法院就交付審判之聲請為裁定前，得為必要之調查」
  ，其所謂「得為必要之調查」，係指調查證據之範圍應以偵查
  中曾顯現者為限，不可就新提出之證據再為調查，亦不可蒐集
  偵查卷以外之證據，否則將與刑事訴訟法第二百六十條之再行
  起訴規定混淆不清。又法院於審查交付審判之聲請有無理由時
  ，除認為告訴人所指摘不利被告之事證未經檢察機關詳為調查
  或斟酌，或不起訴處分書所載理由違背經驗法則、論理法則或
  其他證據法則者外，不宜率予交付審判。至上開所謂告訴人所
  指摘不利被告之事證未經檢察機關詳為調查，係指告訴人所提
  出請求調查之證據，檢察官未予調查，且若經調查，即足以動
  搖原偵查檢察官事實之認定及處分之決定，倘調查結果，尚不
  足以動搖原事實之認定及處分之決定者，仍不能率予交付審判
  。
三告訴意旨略以：被告子○○為廣昌開發建設股份有限公司（下
  稱廣昌公司）之董事長，被告丁○○為該公司之股東，因與該
  司新任董事即告訴人乙○○有營建利益糾紛，乃與被告癸○○
  基於妨害自由及毀損等犯意聯絡，由癸○○操縱、指揮具有集
  團性及脅迫性之組織，成員有被告丙○○、戊○○、丑○○、
  辛○○、庚○○、壬○○、甲○○等人，於九十四年一月十二
  日至臺北市○○區○○路三段一一六號廣昌公司所設之銷售中
  心（下稱銷售中心），要迫使告訴人退出股東會。被告子○○
  復於九十三年二月一日、同年月十七日及二十四日，與其餘被
  告共同基於毀損之犯意聯絡，強行破壞上開銷售中心之門鎖，
  並在銷售中心內阻止開工，強逼告訴人退出公司之經營權等語
  ，因認被告等涉嫌違反組織犯罪防制條例第三條、刑法第三百
  零四條之妨害自由及第三百五十四條之毀損等罪。
四聲請交付審判意旨略以：被告子○○自承有毀損銷售中心門鎖
　之事實，該屋於九十四年一月三十一日（聲請書誤載為九十三
  年）移交由承造人日成營造管理（負責人即為聲請人）並自同
  年一月五日起持有該屋所有權狀，廣昌公司對銷售中心已無任
  何權利存在，被告子○○有何權利破壞門鎖？所為觸犯毀損及
  強制罪甚明。又日成營造預定於九十四年二月十六日拆除該房
  屋，該日挖土機進入現場後，即遭被告子○○率領被告丁○○
  等多名疑似黑道份子阻礙施工，並將工程圍籬鑰匙毀損至換新
  鎖，妨害日成營造行使其自由進出工地之合法權利。至被告黃
  辰鍾稱其於九十四年一月十二日前往現場係為與被告子○○談
  論土方生意，惟其有無經營土方生意？其於當日眾人等待祝文
  宇先生主持開會之空檔即可討論，何必與眾人苦等半小時之久
  ，而怒目直視告訴人？被告子○○之選任辯護人易定芳律師未
  經具結，且所言必定袒護被告，原處分書顯有偵查不備之處（
  其餘均與本件妨害自由及毀損罪嫌無關，爰不逐一記載）。
五本院認為
(一)證人應命具結，刑事訴訟法第一百八十六條第一項前段固定有
  明文，惟檢察官於偵查中未依定程序命證人具結之效果，僅該
  證人所為之證言於案件經起訴審理後，被告及辯護人得對之主
  張不得作為證據而已，並非當然虛偽不實，檢察官引為不起訴
  處分之依據，尚非法所不許。聲請意旨認檢察官未命證人易定
  芳具結，而認其所言虛偽不實，並無依據。又告訴人於偵查中
  陳稱：「（檢察官問：銷售中心的所有人是屬於何人所有？）
  （答：廣昌公司。）」有九十五年十一月三十日訊問筆錄（九
  十四年度偵字第一二三八三號卷第四十一頁第三行、第四行）
  可證，足認銷售中心所有權人係廣昌公司，而被告子○○為該
  公司董事長，其更換銷售中心門鎖之行為，自與毀損罪之要件
  不符。況縱使該屋所有權於民事實體法律關係並非廣昌公司所
  有，告訴人主觀上既有銷售中心為廣昌公司所有之誤認，被告
  子○○自亦有同樣誤認，亦不能認其有毀損之故意。另遍查全
  卷，告訴人告訴被告等人有妨害自由犯行之證據，僅有告訴人
  之指述一項，別無其他證據，而告訴人於偵查中陳稱：「是丁○○後來有下去帶黑人、黃辰鍾、阿廷還有一個不知名的男子
  ，他們四人就坐在旁邊，丁○○就開始很兇，他就公司是他的
  ，錢是他花的，我們憑什麼要查帳。當時沒有恐嚇我，我們就
  是起衝突，我就走了。」等語，亦有同日訊問筆錄（同卷第四
  十頁第二十三行至第二十六行）足憑，足認被告等並無妨害自
  由犯行，且刑法第三百零二條第一項妨害自由之法益乃係被害
  人之行動自由，客體自以自然人為限，法人不得為本罪之客體
  ，聲請意旨認被告被告子○○率領被告丁○○等多名疑似黑道
  份子阻礙施工並將工程圍籬鑰匙更換新鎖之行為，妨害日成營
  造行使其自由進出工地之合法權利亦屬謬誤。
(四)綜上所述，本件臺灣臺北地方法院檢察署檢察官所為九十四年
  度偵字第一二三八三號不起訴處分書及臺灣高等法院檢察署所
  為九十六年度上聲議字第二三六號處分書，其等認定事實所憑
  之證據，均據詳加調查在卷，且論證之理由均無任何違反經驗
  法則、論理法則或其他證據法則之處。聲請人一再提出與本件
  無關之資料，未能明確提出其指訴被告等涉犯妨害自由、毀損
  罪之依據，僅憑其主觀臆測即認前述臺灣臺北地方法院檢察署
  檢察官及臺灣高等法院檢察署檢察官未盡調查義務，其請求交
  付審判之聲請顯無理由，參照前述說明，應予駁回。
五依刑事訴訟法第二百五十八條之三第二項前段，裁定如主文。
中　　華　　民　　國　　96　　年　　3 　　月　　30　　日
　　　　　　　　　刑事第十五庭  審判長法　官  廖紋妤
　                                    法  官  楊台清
                                      法  官  邱蓮華
上正本證明與原本無異。
本件不得抗告。
                                      書記官  王黎輝
中　　華　　民　　國　　96　　年　　3 　　月　　30　　日
